臺灣高等法院刑事裁定
108年度上訴字第2086號
上  訴  人  
即  被  告  沈大祥




選任辯護人  林俊峰律師
上  訴  人  
即  被  告  江承宏


選任辯護人  鄭嘉欣律師
            戴紹恩律師          
上列上訴人即被告等因違反貪污治罪條例等案件，前經限制出境
、出海，本院裁定如下：
    主  文
沈大祥、江承宏均自民國壹佰壹零年伍月貳拾壹日起延長限制出
境、出海捌月。
    理  由
一、按刑事訴訟法於民國108年6月19日修正公布，增訂第93條之
    2至第93條之6條文，並自修正公布後6個月即108年12月19日
    生效施行。又上開修正通過之刑事訴訟法施行前，偵查或審
    判中經限制出境、出海者，應於生效施行之日起2個月內，
    依刑事訴訟法第8章之1規定重為處分，逾期未重為處分者，
    原處分失其效力；依前項規定重為處分者，期間依刑事訴訟
    法第93條之3之規定重新起算。但犯最重本刑為有期徒刑10
    年以下之罪者，審判中之限制出境、出海期間，連同原處分
    期間併計不得逾5年，刑事訴訟法施行法第7條之11第2項、
    第3項定有明文。而按被告犯罪嫌疑重大，而有下列各款情
    形之一者，必要時檢察官或法官得逕行限制出境、出海。但
    所犯係最重本刑為拘役或專科罰金之案件，不得逕行限制之
    ：一、無一定之住、居所者。二、有相當理由足認有逃亡之
    虞者。三、有相當理由足認有湮滅、偽造、變造證據或勾串
    共犯或證人之虞者；偵查中檢察官聲請延長限制出境、出海
    ，第1次不得逾4月，第2次不得逾2月，以延長2次為限。審
    判中限制出境、出海每次不得逾8月，犯最重本刑為有期徒
    刑10年以下之罪者，累計不得逾5年；其餘之罪，累計不得
    逾10年，修正後即現行刑事訴訟法第93條之2第1項、第93條
    之3第2項分別定有明文。又限制出境、出海之強制處分，其
    目的在防阻被告擅自前往我國司法權未及之境，俾保全偵查
    、審判程序之進行及刑罰之執行，被告於我國領土範圍內仍
    有行動自由，亦不影響其日常工作及生活，干預人身自由之
    強度顯較羈押處分輕微，故從一般、客觀角度觀之，苟以各
    項資訊及事實作為現實判斷之基礎，而有相當理由認為被告
    涉嫌犯罪重大，具有逃匿、規避偵審程序及刑罰執行之虞者
    即足。且是否採行限制出境、出海之判斷，乃屬事實審法院
    職權裁量之事項，應由事實審法院衡酌具體個案之訴訟程序
    進行程度、人權保障及公共利益之均衡維護等一切情形，而
    為認定（最高法院109年度台抗字第249號裁定意旨參照）。
    　　　　
二、上訴人即被告沈大祥、江承宏因違反貪污治罪條例等案件，
    前經本院認其等涉犯公務員共同利用職務上機會詐取財物罪
    等罪，犯罪嫌疑重大，且被告沈大祥經原審判處有期徒刑7
    年4月、7年5月、7年10月、9年2月、7年10月、8年8月、8年
    2月、1年4月，應執行有期徒刑10年；被告江承宏經原審判
    處有期徒刑7年在案，刑度非輕，客觀上被告沈大祥、江承
    宏規避審判、刑罰執行之犯險誘因有隨之增加之高度可能，
    有相當理由足認被告沈大祥、江承宏有逃亡之虞，並有限制
    出境、出海之必要，於109年1月21日依刑事訴訟法關於限制
    出境、出海規定之修正施行重為限制出境、出海處分，裁定
    被告沈大祥、江承宏均自109年1月21日起限制出境、出海8
    月；嗣於109年8月26日裁定自109年9月21日起延長限制出境
    、出海8月。茲前開期間將於110年5月20日屆滿，本院審核
    相關卷證，並給予被告沈大祥、江承宏及其等辯護人陳述意
    見之機會後，認被告沈大祥、江承宏所涉貪污治罪條例第5
    條第1項第2款利用職務上機會詐欺取財罪，犯罪嫌疑重大，
    係最輕本刑7年以上有期徒刑之重罪，法定刑刑度甚重，又
    刑事被告先前於審理程序是否遵期到庭，與其嗣後有無為規
    避後續審理或刑罰之執行而可能潛逃出境間，尚無何邏輯上
    或經驗上必然之關聯，再被告沈大祥、江承宏分別經原審判
    處重刑在案，經衡以趨吉避兇、脫免刑責、不甘受罰之基本
    人性，被告沈大祥、江承宏面臨本案訴追，有因較重刑責而
    有滯留海外未歸之可能性，至於被告家庭、工作因素等事由
    ，均難以撼動上開逃亡可能性所由生之人性因素，有相當理
    由足認其等均有逃亡之虞，具有刑事訴訟法第93條之2第1項
    第2款之限制出境、出海之事由。本案仍在審理中，基於國
    家司法權遂行之公益考量、被告沈大祥、江承宏居住及遷徙
    自由權受限制之程度，審酌被告沈大祥、江承宏本案情節與
    所犯罪名之輕重，就其目的與手段依比例原則權衡後，為防
    止被告沈大祥、江承宏出境後故意不入境接受審理或執行，
    基於保全刑事追訴、執行、確保審判程序順利進行之目的，
    非以限制出境、出海，無法確保嗣後審判或執行程序之順利
    進行，認依目前本案訴訟進度，仍有繼續對被告沈大祥、江
    承宏施以限制出境、出海之強制處分之必要，爰裁定被告沈
    大祥、江承宏自110年5月21日起，延長限制出境、出海8月
    。
三、據上論斷，應依刑事訴訟法第93條之3第2項，裁定如主文。
中　　華　　民　　國　　110 　年　　5 　　月　　14　　日
                  刑事第十八庭  審判長法  官  何俏美
                                      法  官  陳海寧
                                      法  官  葉乃瑋    
以上正本證明與原本無異。
如不服本裁定，應於收受送達後五日內向本院提出抗告狀。
                                      書記官  程欣怡
中　　華　　民　　國　　110 　年　　5 　　月　　17　　日